【裁判字號】    90,交聲,507
【裁判日期】    900904
【裁判案由】    違反道路交通管理處罰條例聲明異議
【裁判全文】
臺灣臺北地方法院交通事件裁定          九十年度交聲字第五０七號
    異議人即
    受處分人  乙○○
右列受處分人因違反道路交通管理處罰條例案件，對於臺北市交通事件裁決所中華民
國九十年五月二十三日所為之處分（原處分案號：北市裁三字第駕裁二二－Ｒ000
00000號），聲明異議，本院裁定如左：
        主      文
原處分撤銷。
乙○○不罰。
        理      由
一、按對於違反本條例之行為，應按其違反條款規定之處罰對象，填製舉發違反道路
    交通管理事件通知單（以下簡稱通知單），並於被通知人欄予以勾記，其通知聯
    依下列規定辦理：一、當場舉發者，被查獲之行為人為受處分人時，駕駛人姓名
    欄，應註明其姓名後，交付該行為人簽名或蓋章收受之；拒絕簽章者，並記明其
    事由，視為已收受，行為時違反道路交通管理事件統一裁罰標準及處理細則第十
    一條第一項第一款定有明文，是執行交通勤務或稽查人員當場查獲違反交通管理
    事件之稽查取締程序，應以填掣「舉發違反道路交通管理事件通知單」以通知聯
    交付行為人收受為前提，而行為人之收受方式，以行為人簽名、蓋章收受之或拒
    絕簽章者，記明事由，視為已收受，亦即通知聯如未依法交付行為人，公路主管
    及警察機關即不得據以裁罰。
二、本件原處分機關認受處分人即異議人乙○○於民國九十年四月一日下午五時五十
    五分許，駕駛車號三Ａ－八０八一號自用小客車，沿基隆市○○路左轉仁四路方
    向行駛，途經基隆市○○路、仁四路設有燈光號誌管制之交岔路口時，明知其前
    行之仁四路路口為禁止通行之圓形紅燈，竟貿然左轉愛一路而闖紅燈，為基隆市
    警察局第一分局警備隊警員甲○○當場發現攔停，並以受處分人有違反行為時道
    路交通管理處罰條例第五十三條規定之行為掣單舉發，受處分人當場拒簽。嗣受
    處分人於舉發通知單上所載應到案日期前申訴，原處分機關函請舉發機關調查結
    果，仍認受處分人有上開違規行為，乃依行為時道路交通管理處罰條例第五十三
    條、第六十三條第一項第三款規定，於九十年五月二十三日從輕裁處罰鍰新臺幣
    一千八百元（即銀元六百元），並記違規點數三點。
三、訊據受處分人即異議人乙○○堅決否認有右開違規事實，辯稱：伊轉彎過來停在
    橋下，看到警察在旁邊指揮交通，警察比一個前進手勢，伊才走，且伊沒有簽收
    罰單，警員居然把罰單交給伊等語，經查：證人舉發警員甲○○到庭證稱：他是
    愛一路往北方向，因為是綠燈左轉到仁四路橋下，橋下正前方號誌燈是紅燈，他
    看愛一路方向一樣是綠燈就左轉，我已經攔停，鳴笛制止，並沒有指揮他左轉等
    語，固可認定受處分人有闖紅燈之違規行為，惟證人警員甲○○亦證稱：警員沒
    有絕對權利要求被舉發人簽收紅單，受處分人沒有簽收，我沒有寫拒簽，我一向
    沒有寫，因為簽與不簽是被舉發人的自由，但我有交紅單給受處分人等語，顯見
    本件違規行為之舉發乃當場舉發，依行為時違反道路交通管理事件統一裁罰標準
    及處理細則第十一條第一項第一款規定，警員甲○○既係當場舉發受處分人有違
    反道路通管理處罰條例之行為，理應當場填掣「舉發違反道路交通管理事件通知
    單」，以通知聯交付行為人簽名或蓋章收受之，拒絕簽章者，記明其事由，視為
    已收受，始符合法定舉發程序，惟證人警員甲○○到庭所證，受處分人並未在「
    舉發違反道路交通管理事件通知單」之「收受通知聯者簽章」欄上簽章，且員警
    甲○○亦無將拒絕簽章之事由載明，自難認受處分人已收受「舉發違反道路交通
    管理事件通知單」，縱或警員甲○○曾將「舉發違反道路交通管理事件通知單」
    轉交予受處分人，然行為時違反道路交通管理事件統一裁罰標準及處理細則第十
    一條第一項第一款規定，乃交通勤務警察或依法令執行交通稽查任務人員依法舉
    發交通違規案件之程序準據，其目的非僅為被查獲之行為人知悉已被舉發，更係
    為維護舉發程序之正義所應遵守之原則。從而，本件既無合法舉發，與未舉發無
    異，既無舉發，原處分機關即無從加以裁罰，是以原處分機關逕以不合法之舉發
    認受處分人違反行為時道路交通管理處罰條例第五十三條之規定裁處受處分人罰
    鍰一千八百元，並記違規點數一點，於法尚有未洽，本件異議為有理由，應將原
    處分撤銷並諭知受處分人不罰，以資適法。
四、據上論斷，應依道路交通案件處理辦法第二十條前段，裁定如主文。
中      華      民      國    九十      年      九      月      四      日
                          臺灣臺北地方法院交通法庭
                              法  官  李  麗  玲
右正本證明與原本無異。
如不服本裁定，應於裁定送達後五日內向本院提出抗告狀。
                              書記官  江  虹  儀
中      華      民      國    九十      年      九      月      五      日


司法院資訊處製作；財團法人民間司法改革基金會備份。
